【裁判字號】    99,訴,526
【裁判日期】    990730
【裁判案由】    違反毒品危害防制條例
【裁判全文】
臺灣嘉義地方法院刑事判決               99年度訴字第526號
公  訴  人  臺灣嘉義地方法院檢察署檢察官
被      告  甲○○
指定辯護人  本院公設辯護人  顏玲玲
上列被告因毒品危害防制條例案件，經檢察官提起公訴（99年度
偵字第4039號），本院判決如下：
    主  文
甲○○意圖販賣而持有第三級毒品，累犯，處有期徒刑壹年。扣
案之愷他命肆包及壹瓶（愷他命驗餘淨重合計貳拾壹點貳貳捌陸
公克）、上開毒品外包裝袋肆個及瓶子壹個，均沒收。
    犯 罪 事 實
一、甲○○前因毒品危害防制條例等案件，經本院以97年度訴字
    第49號判決，判處應執行有期徒刑1年6月確定，於民國98年
    6月11日假釋，並於98年8月28日假釋期滿，所餘刑期內未經
    撤銷假釋，其未執行之刑，以已執行論。於99年4月5日，在
    嘉義市○○路之歌神KTV附近，向姓名年籍不詳綽號「阿興
    」之成年男子，以每包新台幣（下同）2,000元之價格，購
    買5包愷他命（Ketamine，俗稱K他命），欲供自己施用。其
    明知愷他命係毒品危害防制條例第2條第2項第3款所規定之
    第3級毒品，不得販賣，因長期失業，經濟狀況不佳，自99
    年5月12、13日起，竟基於意圖販賣而持有第3級毒品之犯意
    ，欲將其持有之愷他命，以1包2,100至2,300元不等之價格
    ，轉售予不特定人施用，以賺取差價牟利。嗣於99年5月15
    日凌晨0時45分許，騎乘車牌號碼KB3-321號重型機車，行經
    嘉義市○○路與友愛路路口處時，因行跡可疑為警盤查，在
    未有偵查犯罪職權之公務員發覺前，當場提出上揭愷他命4
    包及1瓶（其販入後將1包愷他命分裝在瓶子內）扣案，供承
    上揭犯行，對於未發覺之上開犯罪自首而接受裁判，並於偵
    查及審判中均自白犯行。
二、案經嘉義市政府警察局第一分局報請臺灣嘉義地方法院檢察
    署檢察官偵查起訴。
    理  由
壹、程序事項：
    按被告以外之人於審判外之言詞或書面陳述，除法律有規定
    者外，不得作為證據。除顯有不可信之情況外，公務員職務
    上製作之紀錄文書、證明文書，亦得為證據。當事人、代理
    人或辯護人於法院調查證據時，知有第159條第1項不得為證
    據之情形，而未於言詞辯論終結前聲明異議者，視為有前項
    之同意。刑事訴訟法第159條第1項、第159條之4第1款、第
    159條之5第2項分別定有明文。查檢察官、被告甲○○及辯
    護人就本件所引用證據，未於言詞辯論終結前聲明異議，本
    院審酌證據作成時之情況，並無違法取證或其他瑕疵，或有
    何顯不可信之情況，認為以之作為證據為適當，應有證據能
    力。
貳、實體事項：
一、訊據被告對於上揭犯罪事實，於偵查及本院審理時均坦承不
    諱（見99年度偵字第4039號卷-下稱偵卷，第11頁；本院99
    年度訴字第526號卷-下稱本院卷，第40-43頁），復有搜索
    同意書、搜索扣押筆錄各1份、照片4張等附卷可稽（見警卷
    第6-8、13頁）。扣案疑似愷他命之結晶4包及1瓶，經送鑑
    定結果確含有愷他命成分，愷他命驗餘淨重合計21.2286公
    克，此有行政院衛生署草屯療養院草療鑑字第0990500154號
    鑑定書1份在卷足憑（見偵卷第22頁），另有愷他命4包及1
    瓶扣案可資佐證，是依上揭補強證據已足認被告所為之任意
    性自白，核與事實相符，本件事證明確，被告之犯行堪予認
    定。
二、論罪科刑部分：
  (一)按毒品危害防制條例第5條第3項之意圖販賣而持有第3級毒
    品罪，係指以非營利之目的而販入或因其他原因而持有毒品
    ，其後始起意出售所持有之毒品以營利，且迄未著手賣出者
    而言（最高法院96年度台上字第1772號判決意旨參照）。核
    被告所為，係犯毒品危害防制條例第5條第3項之意圖販賣而
    持有第3級毒品罪。被告前因毒品危害防制條例等案件，經
    本院以97年度訴字第49號判決，判處應執行有期徒刑1年6月
    確定，於98年6月11日假釋，並於98年8月28日假釋期滿，所
    餘刑期內未經撤銷假釋，其未執行之刑，以已執行論，此有
    臺灣高等法院被告前案紀錄表1份在卷可參，其受徒刑之執
    行完畢後，5年以內故意再犯本件有期徒刑以上之罪，為累
    犯，應依刑法第47條第1項規定加重其刑。
  (二)按毒品危害防制條例第17條第2項規定：「犯第4條至第8條
    之罪於偵查及審判中均自白者，減輕其刑。」被告於偵查及
    審判中均自白犯行，爰適用毒品危害防制條例第17條第2項
    之規定，先就累犯加重後減輕其刑。次按合於自首要件者，
    當然包括自白之情形在內，於依自首規定減輕其刑後，即不
    能再依自白之規定，予以遞減（最高法院76年度台上字第84
    74號、82年度台上字第2191號判決意旨參照）。查被告因行
    跡可疑為警盤查，在未有偵查犯罪職權之公務員發覺前，當
    場提出愷他命4包及1瓶扣案，供承上揭犯行乙節，業據被告
    於本院供述在卷（見本院卷第26頁），並有警詢筆錄、職務
    報告各1份附卷可憑（見警卷第2頁、本院卷第31頁），是被
    告對於未發覺之上開犯罪自首而接受裁判。然比較毒品危害
    防制條例第17條第2項與刑法第62條之規定，前者為必減輕
    其刑，較有利於被告，況自白具有自首行為之內涵，毒品危
    害防制條例第17條第2項關於自白減輕之程度，既超越刑法
    第62條自首之規定，縱對毒品危害防制條例第5條第3項之犯
    行自首，如同時合於該條例第17條第2項規定要件者，仍應
    適用此法條減輕其刑，不再依刑法第62條規定遞減輕其刑，
    是本件被告既已依自白規定減輕其刑，雖其符合自首規定，
    揆諸上揭判決，即不得再依刑法第62條規定遞減輕其刑，應
    併敘明。
  (三)按刑法第59條規定犯罪之情狀顯可憫恕者，得酌量減輕其刑
    ，其所謂「犯罪之情狀」，與同法第57條規定科刑時應審酌
    之一切情狀，並非有截然不同之領域，於裁判上酌減其刑時
    ，應就犯罪一切情狀（包括第57條所列舉之10款事項），予
    以全盤考量，審酌其犯罪有無可憫恕之事由（即有無特殊之
    原因與環境，在客觀上足以引起一般同情，以及宣告法定低
    度刑，是否猶嫌過重等等），以為判斷（最高法院95年度台
    上字第6157號判決意旨參照）。查被告因一時失慮欠週，欲
    貪圖小利而犯本件重罪，其意圖販賣而持有毒品之數量非鉅
    ，又尚未賣出，並未造成實害，亦無任何實際所得，且係自
    行向警供承上開犯行，其犯罪情節尚非嚴重，於本院審理時
    亦已坦承犯行，知所悔悟，其惡性與犯罪情節核與大量走私
    進口或長期販賣毒品之持有毒品者有重大差異，被告若處以
    法定最低刑度，依社會一般觀念仍有情輕法重之嫌，有傷人
    民對法律之情感，是被告犯罪之情狀顯可憫恕，認科以最低
    度刑仍嫌過重，爰依刑法第59條之規定，先就累犯加重後遞
    減輕其刑。爰審酌被告國中畢業之智識程度，不思以正當途
    徑賺取金錢，竟欲以販賣毒品圖不法所得，足以使購買施用
    者導致生理及心理毒害，形成生理成癮性及心理依賴性，戕
    害國民身心健康，危害社會治安，惟被告尚未出售，並未獲
    利，其持有愷他命之數量、期間，及犯後坦承犯行等一切情
    狀，量處如主文所示之刑，以示懲儆。
  (四)按依毒品危害防制條例第18條第1項前段之規定，應予沒收
    銷燬之毒品，以經查獲之第1、2級毒品為限。又毒品依其成
    癮性、濫用性及對社會危害性，共分為4級，上開條例並就
    製造、運輸、販賣、意圖販賣而持有、以非法方法使人施用
    、引誘他人施用及轉讓不同等級之毒品等行為，分別定其處
    罰。至施用或持有第3、4級毒品，因其可罰性較低，故未設
    處罰之規定，僅就施用及持有第1、2級毒品科以刑罰。然鑑
    於第3、4級毒品均係管制藥品，特於同條例第11條之1明定
    無正當理由，不得擅自持有；第18條第1項後段復規定查獲
    之第3、4級毒品，無正當理由而擅自持有者，沒入銷燬之。
    從而，依同條例第18條第1項後段應沒入銷燬之毒品，專指
    查獲施用或持有之第3、4級毒品而言；倘係查獲製造、運輸
    、販賣、意圖販賣而持有、以非法方法使人施用、引誘他人
    施用或轉讓第3、4級毒品，既屬同條例相關法條明文規定處
    罰之犯罪行為，即非該條項應依行政程序沒入銷燬之範圍。
    又同條例第19條第1項所定「供犯罪所用或因犯罪所得之物
    」，係指犯第4條至第9條、第12條、第13條或第14條第1項
    、第2項之罪所用或所得之物，不包括毒品本身在內，是尚
    不得援用此項規定為第3、4級毒品之沒收依據。再同條例對
    於查獲之製造、運輸、販賣、意圖販賣而持有、以非法方法
    使人施用、引誘他人施用及轉讓第3、4級毒品之沒收，並無
    特別規定，如其行為已構成犯罪，則該毒品即屬不受法律保
    護之違禁物，應回歸刑法之適用，依刑法第38條第1項第1款
    之規定沒收之，始為適法（最高法院96年度台上字第728號
    判決要旨參照）。扣案之愷他命4包及1瓶，愷他命驗餘淨重
    合計21.2286公克，係被告所有供犯罪所用之物，業據被告
    於本院審理時供承在卷（見本院卷第40頁），應依刑法第38
    條第1項第1款之規定諭知沒收。扣案之愷他命毒品外包裝袋
    4個及瓶子1個，係屬被告所有供犯罪所用之物，亦經被告於
    本院審理時供承明確（見本院卷第40頁），應依毒品危害防
    制條例第19條第1項之規定宣告沒收之。
據上論斷，應依刑事訴訟法第299條第1項前段，毒品危害防制條
例第5條第3項、第17條第2項、第19條第1項，刑法第11條、第47
條第1項、第59條、第38條第1項第1款，判決如主文。
本案經檢察官曹合一到庭執行職務。
中    華    民    國    99    年    7     月    30    日
                      刑事第二庭  審判長法  官  沈福財
                                        法  官  林青怡
                                        法  官  卓春慧
以上正本證明與原本無異。
如不服本判決應於收受判決後10日內向本院提出上訴書狀，並應
敘述具體理由；其未敘述上訴理由者，應於上訴期間屆滿後20日
內向本院補提理由書（均須按他造當事人之人數附繕本）「切勿
逕送上級法院」。
中    華    民    國    99    年    7     月    30    日
                                        書記官  李玫娜
附錄本案論罪科刑法條全文：
毒品危害防制條例第5條第3項：
意圖販賣而持有第三級毒品者，處3年以上10年以下有期徒刑，
得併科新臺幣3百萬元以下罰金。

司法院資訊處製作；財團法人民間司法改革基金會備份。
